【裁判字號】    90,台上,1438
【裁判日期】    900314
【裁判案由】    偽造文書
【裁判全文】
最高法院刑事判決                                九十年度台上字第一四三八號
    上  訴  人  甲○○
右上訴人因偽造文書案件，不服台灣高等法院台中分院中華民國八十七年十二月九日
第二審判決（八十七年度上訴字第二一八四號，起訴案號：台灣苗栗地方法院檢察署
八十六年度偵字第三五三號），提起上訴，本院判決如左：
    主  文
原判決撤銷，發回台灣高等法院台中分院。
    理  由
本件原判決撤銷第一審之科刑判決，改判仍認上訴人甲○○犯行使偽造私文書、詐欺
取財、詐欺得利等罪，依牽連犯、想像競合犯、連續犯之規定，從一重論處以連續行
使偽造私文書罪刑。固非無見。
惟查：(一)證據雖已調查而其內容尚未明瞭者，即與未經調查無異，如遽行判決，仍屬
應於審判期日調查之證據未予調查。原判決認定：上訴人冒用被害人呂寶貴之名義，
偽造信用卡申請書，持向中國信託商業銀行請領信用卡普通卡及金卡各一張等情部分
，係以中國信託商業銀行於民國八十七年十一月六日，致原審法院陳報狀及所附持卡
人關係戶查詢表，為其憑據。然查上訴人於原審調查時即辯稱：該銀行僅發給伊普通
卡一張，並無金卡等語（見原審卷第六十八頁）。而依卷附中國信託商業銀行於八十
六年四月二十五日，致檢察官之陳報狀所附信用卡申請書（影本）之記載，上訴人原
係以呂寶貴之名義，向該銀行申請信用卡「金卡」，並同意該銀行於「無法核發中國
信託『金卡』時，自動將此申請書改為申請一般信用卡」，且該申請書上亦有「同意
改ＶＣ」之批註（見偵字第二六三九號偵查卷第二十九頁）。是上訴人上開辯解，似
非全然無據。中國信託商業銀行究係因該項申請未符合核發金卡之條件，而改發普通
卡；或係同時核發金卡及普通卡各一張予上訴人？顯然仍有疑義，而欠明瞭。原審未
予詳查審究，遽為不利於上訴人之認定，難謂無調查職責未盡之違背法令。(二)行為後
法律有變更者，除裁判前法律有利於行為人，適用其最有利之法律外，要以適用裁判
時之法律為原則。經查，意圖為自己或第三人不法之所有，以不正當方法由自動付款
設備取得他人之物者，八十六年十月八日增訂公布（同月十日生效）之刑法第三百三
十九條之二第一項，設有較刑法第三百三十九條第一項詐欺取財罪為輕之處罰規定。
本件上訴人持其冒用呂寶貴名義而領取之信用卡，由自動提款機取得預借之現金部分
，上訴人行為後，原審判決前，法律已有變更，原判決未依有利於上訴人之裁判時法
，即刑法第三百三十九條之二第一項處斷，而竟論以同法第三百三十九條第一項之詐
欺取財罪，顯有適用法則不當之違誤。(三)偽造之署押，依刑法第二百十九條之規定，
係在必須沒收之列，縱未經扣押在案，如不能證明確已滅失，仍應為沒收之諭知。上
訴人冒用呂寶貴名義而領取之信用卡，雖經上訴人陳稱：業已遺失云云；然遺失之物
，未必均已滅失，原判決僅以上訴人之上開供詞，即謂各該信用卡已不存在，而認其
上偽造之「呂寶貴」署押，毋庸宣告沒收，於法併有未合。以上或為上訴意旨所指摘
，或為本院得依職權調查之事項，應認原判決有撤銷發回之原因。
據上論結，應依刑事訴訟法第三百九十七條、第四百零一條，判決如主文。
中      華      民      國     九十     年      三      月     十四     日
                              最高法院刑事第十二庭
                                  審判長法官  林  增  福
                                        法官  邵  燕  玲
                                        法官  吳  昆  仁
                                        法官  陳  世  雄
                                        法官  惠  光  霞
      右正本證明與原本無異
                                              書  記  官
中      華      民      國     九十     年      三      月     二十     日


司法院資訊處製作；財團法人民間司法改革基金會備份。
